---
title: "Teoría de la Decisión"
author: "Encarni Gómez Arias"
date: "2023-10-21"
output: html_document
---

```{r setup, include=FALSE}
knitr::opts_chunk$set(echo = TRUE)
```

Antes de solucionar los problemas, debemos indicar la instrucción:

```{r}
source("teoriadecision_funciones_incertidumbre.R")
```

**Problema 1.** Aplicar los criterios de decisión bajo incertidumbre al problema cuya matriz de valores numéricos viene dada en la tabla siguiente:

```{r}
tabla = crea.tablaX(c(1,3,6,2,5,
                      5,7,1,-1,3,
                      7,6,0,4,-2,
                      -1,2,3,3,1),
                    numalternativas = 4, numestados = 5)
tabla
```

SITUACIÓN FAVORABLE:

-   Criterio de Wald.

```{r}
criterio.Wald(tabla, favorable = T)
```

Según el criterio de Wald, la mejor alternativa sería "d1", con valor óptimo igual a 1.

-   Criterio optimista

```{r}
m.opt = criterio.Optimista(tabla, T)

names(m.opt$AlternativaOptima)
```

Según el criterio optimista, las mejores alternativas serían "d2" y "d3", con valor óptimo igual a 7.

-   Criterio de Hurwicz

```{r}
criterio.Hurwicz(tabla, alfa = 0.3, favorable = T)
```

Según el criterio de Hurwicz, la mejor alternativa sería "d1", con valor óptimo igual a 2.5.

-   Criterio de Savage

```{r}
criterio.Savage(tabla, favorable = T)
```

Según el criterio de Savage, la mejor alternativa sería "d2", con valor óptimo igual a 5.

-   Criterio de Laplace

```{r}
criterio.Laplace(tabla, favorable = T)
```

Según el criterio de Laplace, la mejor alternativa sería "d1", con valor óptimo igual a 3.4.

-   Criterio Punto Ideal

```{r}
criterio.PuntoIdeal(tabla, favorable = T)
```

Según el criterio de Punto Ideal, la mejor alternativa sería "d1", con valor óptimo igual a 7.48.

Por tanto, elegiríamos la alternativa d1.

SITUACIÓN DESFAVORABLE

-   Criterio de Wald

```{r}
criterio.Wald(tabla, favorable = F)
```

Según el criterio de Wald, la mejor alternativa sería "d4", con valor óptimo igual a 3.

-   Criterio optimista

```{r}
criterio.Optimista(tabla, favorable = F)
```

Según el criterio optimista, la mejor alternativa sería "d3", con valor óptimo igual a -2.

-   Criterio de Hurwicz

```{r}
criterio.Hurwicz(tabla, alfa = 0.3, favorable = F)
```

Según el criterio de Hurwicz, la mejor alternativa sería "d4", con valor óptimo igual a 1.8.

-   Criterio de Savage

```{r}
criterio.Savage(tabla, favorable = F)
```

Según el criterio de Savage, la mejor alternativa sería "d4", con valor óptimo igual a 4.

-   Criterio de Laplace

```{r}
criterio.Laplace(tabla, favorable = F)
```

Según el criterio de Laplace, la mejor alternativa sería "d4", con valor óptimo igual a 1.6.

-   Criterio Punto Ideal

```{r}
criterio.PuntoIdeal(tabla, favorable = F)
```

Según el criterio de Punto Ideal, la mejor alternativa sería "d4", con valor óptimo igual a 5.83.

Por tanto, elegiríamos la alternativa d4.

**Problema 2.** Carlos se está planteando contratar una plataforma para poder disfrutar de todas las películas y series posibles. Está intentando elegir entre 3 plataformas, teniendo en cuenta los descuentos que le ofrece cada una de ellas:

-   Plataforma 1. Su costo es de 10 euros al mes. Si comparte cuenta con un amigo, le harían un descuento mensual del 15%.

-   Plataforma 2. Su costo es de 60 euros al año. En este caso, si comparte cuenta con un amigo no le harían ningún tipo de descuento.

-   Plataforma 3. Su costo es de 7 euros al mes. Si comparte cuenta con un amigo, le harían un descuento mensual del 5%.

¿Cuál de las tres plataformas sería más económica para Carlos? ¿La debería contratar solo o con un amigo?

**Solución:**

Si contrata solo:

```{r}
m11 = 10*12
m21 = 60
m31 = 7*12
```

Si contrata con amigo:

```{r}
m12 = (10-10*0.15)*12
m22 = 60
m32 = (7-7*0.05)*12
```

Matriz de decisión:

```{r}
tabla2 = crea.tablaX(c(m11, m12,
                       m21, m22,
                       m31, m32), numalternativas = 3, numestados = 2)
colnames(tabla2) = c("Solo", "Con amigo")
rownames(tabla2) = c("Plataforma 1", "Plataforma 2", "Plataforma 3")
res = criterio.Todos(tabla2, 0.5, favorable = F)
knitr::kable(res)
```

**Conclusión:** tanto si decide contratar solo como si contrata con un amigo, la opción más económica sería la Platarforma 2. 
